臺灣高等法院臺中分院刑事裁定　　　　　　　　　　九十三年度交抗字第四五號
　　抗　告　人
　　即受處分人　甲○○
右抗告人因聲明異議案件，不服臺灣彰化地方法院中華民國九十三年二月二十七日所
為裁定（九十二年度交聲字第四八八號）提起抗告，本院裁定如左：
    主      文
原裁定撤銷，應由台灣彰化地方法院更為裁定。
    理      由
一、抗告意旨略以：道路交通管理處罰條例第六十七條有違憲之虞，業經司法院大法
    官釋字第五三一號解釋闡明在案，原處分機關依有違憲之虞之法律作成彰監五字
    第裁六四─Ｉ00000000號裁決書，顯有不當，原裁定竟未予糾正，亦非
    適法；又抗告人並未逃逸，至多僅是駛離現場，依法不應吊銷駕照並終身禁考，
    抗告人聲明異議狀已聲請傳喚受理本案之員警及證人洪永川，以證明抗告人是否
    主動至警察局向員警報案，乃原裁定法院就此重要事實卻未傳喚證人，給與抗告
    人辯論證據證明力之適當機會，率而駁回異議，亦有未當等語，為此提起抗告。
二、經查：
  (一)本件原裁定以：抗告人甲○○於民國九十一年七月十九日上午十時十六分許，駕
    駛ＰＯ─０九二五號自小貨車，沿彰化縣鹿港鎮○○路石埤巷由北往南方向行駛
    ，途經該巷與鹿東路（幹道）設有閃光紅燈之交岔路口時，因疏未注意減速接近
    並停讓幹道車先行，而貿然前進，致撞及由吳炳彰所騎乘、沿鹿東路由西往東行
    駛、後載吳陳品之ＪＤＶ─０四五號機車，吳炳彰、吳陳品因而人車倒地，吳陳
    品受有頭部撕裂傷、腹壁擦傷、左小腿開放性傷口、右小腿擦傷等傷害，抗告人
    見狀雖下車查看，但因恐懼竟未為救護或其他必要措施，反另行起意駕車逃離現
    場等各節，已據抗告人甲○○於另案偵查、審理中供承不諱（九十二年度交訴字
    第九號），並有起訴書、刑事判決書、舉發違反道路交通管理事件通知書影本為
    證；原處分機關依道路交通管理處罰條例第六十二條第一項、第六十七條第一項
    之規定，裁處抗告人註銷駕駛執照，終生不得重新考領駕駛執照，於法並無不合
    ，因而駁回抗告人之異議，固非無見。
  (二)按「中華民國七十五年五月二十一日修正公布之道路交通管理處罰條例第六十二
    條第二項（本條項已於八十六年一月二十二日修正併入第六十二條第一項）規定
    ，汽車駕駛人駕駛汽車肇事致人受傷或死亡，應即採取救護或其他必要措施，並
    向警察機關報告，不得逃逸，違者吊銷駕駛執照。其目的在增進行車安全，保護
    他人權益，以維護社會秩序，與憲法第二十三條並無牴觸（本院釋字第二八四號
    解釋參照）。又道路交通管理處罰條例第六十七條第一項明定，因駕車逃逸而受
    吊銷駕駛執照之處分者，不得再行考領駕駛執照（本條項業於九十年一月十七日
    修正公布為終身不得考領駕駛執照）。該規定係為維護車禍事故受害人生命安全
    、身體健康必要之公共政策，且在責令汽車駕駛人善盡行車安全之社會責任，屬
    維持社會秩序及增進公共利益所必要，與憲法第二十三條尚無違背。惟凡因而逃
    逸者，吊銷其駕駛執照後，對於吊銷駕駛執照之人已有回復適應社會能力或改善
    可能之具體事實者，是否應提供於一定條件或相當年限後，予肇事者重新考領駕
    駛執照之機會，有關機關應就相關規定一併儘速檢討，使其更符合憲法保障人民
    權益之意旨」，此業經司法院大法官會議解釋釋明在案（釋字第五三一號解釋）
    。查因駕車肇事致人受傷或死亡而逃逸，所應受「吊銷駕駛執照並終身不得再行
    考領」之行政罰甚為嚴厲，處罰之結果嚴重剝奪人民自由權與工作權，適用之際
    自不得不慎；本件抗告人聲明異議狀稱：「：：：聲明人當天固有將車輛駛離現
    場，但聲明人究非故意逃逸，而是一時緊張不知所措，直接將車輛開到警察局報
    案，實與上開條文所稱『逃逸』乃係為懲罰故意逃逸犯而設立之意旨不符，此部
    分傳訊當時受理本案之員警，及另證人洪永川到庭作證，即可明瞭聲明人確實是
    主動至警察局向員警報案，並非蓄意置被害人於不顧而逃逸：：：」等語（原審
    卷第五頁），抗告人上開所辯是否真實可信？抗告人聲請傳喚之受理警員及證人
    洪永川何以無調查之必要？原審法院未予說明，調查自有未盡。抗告人抗告意旨
    執此指摘原裁定不當，為有理由，為期調查之週詳，應由本院撤銷原裁定，由原
    審法院另為適法之裁定。
三、依道路交通事件處理辦法第二十五條、第二十六條、刑事訴訟法第四百十三條前
    段，裁定如主文。
中      華      民      國      九十三  年      六      月      二十五  日
                                臺灣高等法院臺中分院刑事第十庭
                                      審判長法  官  林  照  明
                    法  官  吳  重  政
                                            法  官  王      銘
右正本證明與原本無異。
不得抗告。
                                            書記官  王  麗  珍
中      華      民      國      九十三  年      六      月      二十八  日
                                                                        Ａ
